【裁判字號】    97,交聲更,18
【裁判日期】    970709
【裁判案由】    聲明異議
【裁判全文】
臺灣臺中地方法院交通事件裁定        97年度交聲更字第18號
原處分機關  交通部公路總局臺中區監理所臺中市監理站
異  議  人
即受處分人  甲○○
上列受處分人因違反道路交通管理處罰條例案件，對於交通部公
路總局臺中區監理所臺中市監理站於民國97年2月22日所為之處
分（裁監稽違字第裁61-GE0000000號裁決書）聲明異議，經本院
交通法庭於97年3月24日以97年度交聲字第715號裁定駁回異議後
，異議人不服，提起抗告，由臺灣高等法院臺中分院於97年4月3
0日以97年度交抗字第417號裁定撤銷發回，本院更為裁定如下：
    主    文
異議駁回。
    理    由
一、原處分意旨略以：異議人即受處分人甲○○（下稱受處分人
    ）於民國97年1月28日10時20分許，騎乘車號VPM-778號輕型
    機車，行經臺中市○○路路段時，因「闖紅燈（直行雙十路
    ），未帶駕照」之違規，為臺中市警察局第二分局育才派出
    所員警以其有違反道路交通管理處罰條例第25條第3款、第5
    3條第1項規定之行為，而以中市警交字第GE0000000號舉發
    違反道路交通管理事件通知單當場舉發。受處分人於期限內
    到案申訴，原處分機關以違規事實明確，遂於97年2月22日
    以裁監稽違字第裁61-GE0000000號裁決書，依道路交通管理
    處罰條例第25條第3款、第53條第1項共裁處罰鍰新臺幣（下
    同）2100元，並依同條例第63條第1項第3款規定，記違規點
    數3點，於法並無不合等語。
二、受處分人異議理由則以：受處分人於97年1月28日10時20分
    許，在臺中市○○街與雙十路交叉之T型路口等紅綠燈，並
    在綠燈亮起後左轉，完全遵守交通規則。於左轉前行時，看
    到前方約60公尺處，有員警正在執行公務，其中一名員警將
    我攔下，說我是直行闖紅燈，經我向員警陳述，卻無法得到
    採信，並說「若不服可至監理所申訴」。受處分人遂於同日
    下午即至監理所申訴，並於2月21日收到第二分局公文，且
    於2月22日收到監理所回覆公文，但事實並未釐清，本人確
    實受到冤枉。另於受處分人所提出之刑事抗告狀中又指稱員
    警所提出的錄影畫面，雖顯示受處分人身後設於台中市○○
    路天橋上之燈光號誌管制燈號為紅燈，然受處分人當時係沿
    育才街欲左轉雙十路，而於育才街與雙十路之丁字路口停等
    紅綠燈，待綠燈亮後，再左轉雙十路，並非於直行雙十路而
    闖越紅燈，是員警於法院所提出之錄影畫面不能證明受處分
    人係直行雙十路而闖越紅燈。且受處分人於遭員警取締當日
    即向監理機關聲明異議，足證受處分人確係於育才街口之號
    誌變換成綠燈後，才左轉行駛於雙十路，並非闖越紅燈等語
    。為此，求為撤銷原處分，改裁定受處分人不罰云云。
三、按汽車駕駛人，駕駛汽車未隨身攜帶駕駛執照者，處新臺幣
    300元以上600元以下罰鍰；又汽車駕駛人，行經有燈光號誌
    管制之交岔路口闖紅燈者，處1,800元以上5,400元以下罰鍰
    ，並記違規點數3點，道路交通管理條例第25條第3款、第53
    條第1項及第63條第1項第3款分別定有明文。
四、經查：
  (一)受處分人於97年1月28日10時38分許，未隨身攜帶駕駛執照
    ，騎乘車號VPM-778號輕型機車，行經臺中市○○路路段，
    經臺中市警察局第二分局育才派出所警員以「闖紅燈（直行
    雙十路），未帶駕照」為由，開單告發之事實，為異議人所
    不爭執，並有臺中市警察局舉發違反道路交通管理件通知單
    影本在卷可稽，此部分事實，堪以認定。
  (二)又受處分人雖以前詞置辯，然上揭事實，業據證人即掣單舉
    發之臺中市警察局第二分局育才派出所警員王文聰於本院調
    查時到庭具結證稱：
    1.「（問：請敘述當天開單告發之情形？）答：當天我站在
      自來水公司前面一點，看有無違規闖紅燈，我站的地點視
      野很明確，不會看錯，這時我看到一部機車從雙十路直行
      過來，基本上我認為駕駛人有看到，因駕駛人有減速停到
      旁邊的動作，此時另有一部機車從上一部機車後面過來，
      我怕後面這部機車之駕駛沒有看到，就拿出相機，作勢要
      拍照，看後面機車之駕駛是否就停下來，不要闖紅燈了，
      但是後面機車駕駛並沒有停下來，一直騎過來，先前減速
      停到旁邊之該部機車駕駛，見後面這部機車一直騎過來，
      也跟著騎過來，因為當時我相機已經拿在手上，所以就一
      併將這兩名駕駛闖紅燈之情形照下來。」。
    2.「（問：你對受處分人攔查後有無要她拿出駕照、行照？
      ）答：有」、「（問：她是否有拿出駕照、行照？）答：
      都沒有。」。
    3.「（問：當天你對受處分人開單告發之理由是闖紅燈及未
      帶駕照？）答：是」、「（問：【提示本院97交聲字第71
      5號卷第13頁照片】，該照片是否你所照之照片，受處分
      人是哪一輛機車？）答：是我拍的照片，受處分人之機車
      就是我用鉛筆圈起來的那一部」、「（問：依照照片顯示
      ，該號誌是紅燈嗎？）答：是紅燈沒有錯。」。
    4.「（問：受處分人究竟是從育才街轉過來，或是直行闖紅
      燈？）答：我看到的情形就是她直行闖紅燈騎過來。」。
  (三)關於上開舉發警員王文聰所具結之證詞，受處分人則表示意
    見如下：
    1.「（法官問：有何問題詢問證人？）受處分人問：你是否
      有看到我停在育才街那裡等紅綠燈？證人答：我沒有看到
      ，我看到的是她從雙十路直行過來，而且有闖紅燈。受處
      分人問：我是在育才路綠燈左轉，我走到前面有警員，我
      會騎慢是因為未帶駕照，但我後來認為我沒有闖紅燈，所
      以我還是直直走，我會申訴是因我沒有帶駕照是事實，但
      是如果被開闖紅燈我就不值得。」。
    2.「（法官問：有無其他問題要詢問證人？）受處分人答：
      我只是要表示上述意見而已」、「（法官問：對證人所言
      ，有何意見？【提示並告以要旨】）受處分人答：證人沒
      有看到我從育才街轉過來，才會誤會我闖紅燈。」。
    3.「（法官問：有何意見陳述？）受處分人答：我是從育才
      街T型路口綠燈左轉過來的，當時天橋是紅燈。」。
  (四)從上述警員王文聰之證詞及受處分人所言意見兩相對照後，
    本院認為：
    1.依一般常情而言，受處分人與證人王文聰素不相識，並無
      恩怨可言，本質上難認證人當初開單告發時有何蓄意違背
      職務故意誣指受處分人違規之動機。尤其，證人經傳到院
      後，業經本院於其供前令具結而告以偽證處罰之相關規定
      ，證人實無須僅因一起違反道路交通管理處罰條例之案件
      ，於與受處分人毫無利害關係之情況下，故為偽證，而自
      陷可能受刑事追訴處罰之危險，故其證詞應確係本於當初
      之見聞所言，尚無設詞構陷受處分人之虞。
    2.又受處分人雖質疑證人提出於法院的錄影畫面翻拍照片等
      科學證據並無法證明其闖越紅燈之事實云云。惟按交通警
      察製單舉發違反道路交通管理處罰條例所列之違規事實，
      本質上為行政處分，係公務員基於職務上之權力，依法就
      特定之具體事件所為之具公法上效果之單方面行政行為，
      若無證據足資證明執勤員警之舉發有誤或有捏造事實違法
      取締之情事，則執勤警員本其維護交通秩序、安全職責所
      為之舉發，自應受到合法、正確之推定，否則若謂公務員
      一切行政行為均需預留證據以證其實，則國家行政勢必窒
      礙難行。至於警方取締交通違規事件，由員警當場舉發者
      ，既經舉發員警本身之目睹、耳聞，其證言本屬證據方法
      之一，亦屬受處分人違規之適合證明，非必所有之違規事
      件，均須有照片或其他書面資料方足為違規之必要證據。
      雖本件採證照片尚不足以證明受處分人有直行闖越紅燈之
      違規，惟員警於取締交通違規時是否拍照存證，要係取締
      方法之問題，尚非法定課罰之要件，不影響本件違規行為
      之認定。
    3.再者，本件受處分人雖否認有違規之情，但迄未就執勤警
      員之舉發有何瑕疵或錯誤，舉證以供調查，此外，本院經
      查亦無任何證據足資證明執勤警員有捏造事實、違法取締
      之情事，則執勤警員本其維護交通秩序、安全職責所為之
      當場舉發，自應受到合法、正確之推定，受處分人空言並
      未闖紅燈云云，尚難遽予採信，本件事證明確，受處分人
      之違規行為堪以認定。
五、綜上所述，本件受處分人甲○○於上開時地，確有「未隨身
    攜帶駕駛執照」、「駕車行經有燈光號誌管制之交岔路口闖
    紅燈」之違規事實，原處分機關依道路交通管理處罰條例第
    25條第3款、第53條第1項之規定，裁處受處分人罰鍰新臺幣
    2100元，並依同條例第63條第1項第3款規定，記違規點數3
    點，於法核無違誤。受處分人聲明異議，為無理由，應予駁
    回。
六、據上論斷，應依道路交通管理處罰條例第87條第2項，道路
    交通案件處理辦法第19條，裁定如主文。
中    華    民    國    97    年    7     月    9    日
                     交通法庭   法  官  莊深淵
上正本證明與原本無異。
如不服本裁定應於送達後五日內向本院提出抗告狀。
                                書記官  廖碩薇
中    華    民    國    97    年    7     月    9    日


司法院資訊處製作；財團法人民間司法改革基金會備份。
